【裁判字號】    90,台抗,656
【裁判日期】    901220
【裁判案由】    土地所有權移轉登記
【裁判全文】
最高法院民事裁定                                  九十年度台抗字第六五六號
    再 抗告 人  乙○○
    訴訟代理人  劉炯意律師
右再抗告人因與相對人甲○○○○○間請求土地所有權移轉登記事件，對於中華民國
九十年九月二十八日台灣高等法院台南分院裁定（九十年度抗字第一二六號），提起
再抗告，本院裁定如左：
    主  文
再抗告駁回。
再抗告訴訟費用由再抗告人負擔。
    理  由
本件原法院以：查：(一)相對人主張相對人之第十六屆管理委員任期於民國八十七年六
月十八日屆滿，於八十七年十一月二十一日選舉主任委員及同年十二月二十三日選舉
信徒代表、管理委員、監查委員，已經嘉義縣東石鄉公所轉報嘉義縣政府備查，黃土
城係相對人管理委員會合法之主任委員，為其法定代理人等情。業據相對人提出嘉義
縣政府嘉縣寺登字第二五六號寺廟登記證、相對人第十六屆八十年第二次臨時信徒代
表大會會議記錄、嘉義縣東石鄉公所八十七年十二月二十二日（八七）嘉東鄉民字第
一○二二○號函、嘉義縣政府八十七年十月十五日八七府民禮字第一二六二○二號函
、嘉義縣東石鄉公所八十七年十二月四日（八七）嘉東鄉民字第一一○九○九號函等
為證。(二)關於寺廟之登記、監督、管理，依嘉義縣政府八十九年八月三十一日八九府
民禮字第一○一三五二號函及內政部八十九年九月六日台八九內民字第八九○七八七
三一八號函所示，由於目前政府尚未頒布宗教法，並無人民團體法之適用，即無人民
團體法第二十條所規定「人民團體理事、監事之任期不得超過四年，除法律另有規定
或章程另有限制外，連選得連任，理事長之連任以一次為限」；及人民團體選舉罷免
法第二十二條規定「人民團體之被選舉人依照法令或章程規定應受不得連任之限制者
，不得當選」之適用。而監督寺廟條例，又無住持或選任管理廟務之主任委員，連任
數次之限制。是相對人於八十七年十月四日經過合法程序召開臨時信徒代表大會，修
改組織章程，將原章程第十八條規定：「管理委員會設主任委員一人，副主任委員一
人，均由管理委員互選之」，修改為：「管理委員會設主任委員一人，副主任委員由
本六村信徒直選之，……」，再將修訂後之組織章程及復依修訂後之組織章程所辦理
主任委員選舉之各選區選舉情形報告表暨當選人黃土城個人資料，陳報東石鄉公所呈
轉嘉義縣政府同意備查，而以黃土城其為合法之法定代理人，尚非無據。況相對人選
任主任委員之爭執，曾有信徒以違反人民團體法之規定，認其主任委員改選不合法，
向嘉義縣政府提出陳情，遭嘉義縣政府以八十八年一月五日八七府民禮字第一五八三
九八號函否決。再向台灣省政府提起訴願，亦被台灣省政府訴願審議委員會以八八府
訴一字第一五五六三三號訴願決定書駁回其訴願，復經內政部以台八八內訴字第八八
○六○四號訴願決定書駁回其再訴願，凡此均有各該函可稽，尤見相對人主張黃土城
係其合法之主任委員為信而有徵。參諸內政部與嘉義縣政府前開有關寺廟之函示，非
僅單純關於寺廟之管理，實兼及寺廟之登記、監督。如嘉義地院認該函示有所疑義，
非不可行文向主管寺廟管理、登記、監督之最高行政機關即內政部查詢後，再依據法
律表示其合法適當之見解，以昭慎重。乃嘉義地院遽以黃土城非相對人管理委員會之
主任委員，相對人以黃土城為其法定代理人提起本件訴訟，顯未經合法代理，其訴自
難認合法，且屬無從命為補正云云，而裁定駁回其訴，尚嫌率斷，且不足以昭折服，
因將嘉義地院之裁定廢棄。經核於法洵無違誤。再抗告論旨，猶執陳詞指摘原裁定不
當，求予廢棄，非有理由。
據上論結，本件再抗告為無理由，依民事訴訟法第四百九十二條第一項、第九十五條
、第七十八條，裁定如主文。
中      華      民      國     九十     年     十二     月     二十     日
                              最高法院民事第七庭
                                  審判長法官  蘇  茂  秋
                                        法官  徐  璧  湖
                                        法官  朱  建  男
                                        法官  李  慧  兒
                                        法官  劉  福  來
      右正本證明與原本無異
                                              書  記  官
中      華      民      國    九十一    年      一      月      二      日


司法院資訊處製作；財團法人民間司法改革基金會備份。
